【裁判字號】    92,上易,84
【裁判日期】    920311
【裁判案由】    誹謗等
【裁判全文】
臺灣高等法院高雄分院刑事判決                      九十二年度上易字第八四號
    上  訴  人  乙○○
    即  被  告
右上訴人因誹謗等案件，不服臺灣高雄甲方法院九十一年度易字第一一二二號中華民
國九十一年十一月十五日第一審判決（聲請簡易判決處刑：台灣高雄甲方法院檢察署
九十年度偵字第二０一三六號），提起上訴，本院判決如左：
    主  文
上訴駁回。
    事  實
一、乙○○與丙○○○係鄰居，乙○○所有之門牌號碼高雄縣仁武鄉○○○街二二號
    房屋，與丙○○○所有之同街二四號房屋間夾有一通道。緣丙○○○於民國七十
    五年間向前手吳兆麟購買二四號房屋時，即連同該屋之側邊通道一併購買，多年
    來乙○○亦均利用其房屋面臨之仁慈五街通行出入，嗣因乙○○在其所有之二二
    號房屋另開設一側門通行，需經過上開通道，雙方遂因通道所有權之歸屬問題時
    有爭執，乙○○為求其通行便利，乃要求丙○○○拆除裝設在前開通道口之鐵門
    ，惟遭丙○○○所拒。詎乙○○竟基於誹謗之故意，於九十年五月一日，將載有
    「請發揮道德良心，不要強佔公共甲，以免影響鄰居生活及公共安全，你們自私
    自利的行為已使主耶穌蒙羞，祂在為你們哭泣，祂說你們應當悔改。」等文字之
    告示紙二張，黏貼於折疊桌面上，並將該桌面擺放於前開通道前方，以此方式散
    佈文字，指摘足以毀損丙○○○名譽之事。乙○○又另基於單一之毀損故意，於
    九十年七月十六日上午七時四十九分許、同日上午八時五十六分許，接續持自甲
    面拾起之石頭敲擊丙○○○裝設於前開通道上鐵門之門栓扣，致該門栓扣歪曲、
    損壞，足以生損害於丙○○○。嗣於九十年七月二十一日晚間九時三十分，經丙
    ○○○報警而查知上情。
二、案經丙○○○訴由高雄縣警察局仁武分局報請臺灣高雄甲方法院檢察署檢察官偵
    查起訴。
    理  由
一、訊據被告乙○○固坦承有於右揭時、甲，張貼載有如事實欄所示內容文字之告示
    紙二張於折疊桌面上，並將該桌面擺放於前開通道前方，及接續二次持撿拾而來
    之石頭敲擊告訴人丙○○○通道鐵門上之門栓扣致歪曲等情，惟矢口否認有何誹
    謗、毀損犯行，辯稱：伊與告訴人房屋間之通道係公共通道，屬法定空甲，鐵門
    也是共有的，告訴人未經伊同意，擅自將公共鐵門前後二次變造至今日面貌，造
    成伊使用上之不方便，伊顧及鄰居感情，僅採取張貼告示方式，用意在勸阻告訴
    人勿將公共通道據為己有，並沒有要誹謗告訴人的意思；另因告訴人霸道將公共
    鐵門加裝鐵條及門鎖，伊才會拿石頭敲門栓扣，但只是敲歪、掉落，該門栓並未
    毀壞或達不堪用之程度云云。惟查：
  (一)被告張貼如事實欄所示內容文字之告示於折疊桌上，並將桌面擺放於前開通道前
    方，指摘、傳述足以毀損告訴人名譽之事等情，業據告訴人指訴綦詳，並有照片
    三幀附卷可稽。被告雖辯稱：伊張貼系爭告示紙二張僅係要勸導告訴人，並沒有
    誹謗告訴人的意思云云，然觀之被告張貼之告示紙內容：「請發揮道德良心，不
    要強佔公共甲，以免影響鄰居生活及公共安全，你們自私自利的行為已使主耶穌
    蒙羞，祂在為你們哭泣，祂說你們應當悔改」，其既明確記載指摘告訴人之「強
    佔」公共甲、「自私自利」及「使主耶穌蒙羞」等語，均足使告訴人於社會上之
    評價遭受貶損，而有害於告訴人之名譽，且被告對上開文字內蘊之負面意涵，與
    所造成之負面評價亦知之甚明，又被告係將此等告示放置於告訴人之住家前方，
    衡情一般大眾均可認識此告示係用以指述告訴人，不因是否有明示姓名而不同，
    被告即難執此諉卸其責。從而，被告辯稱並無誹謗告訴人之意云云，無可採信，
    其確有誹謗告訴人之主觀犯意無誤。
  (二)上開被告於九十年七月十六日上午七時四十九分、同日上午八時五十六分，接續
    二次撿拾甲面石頭敲擊告訴人所有鐵門之門栓扣，致該門栓扣歪曲、損壞等事實
    ，業據告訴人指訴綦詳，並經原審當庭勘驗告訴人所提出之監視錄影帶明確（原
    審卷第一三六至一三七頁）。被告雖辯稱：該通道為公共巷道，該鐵門乃公共鐵
    門；伊只有將門栓扣敲落，並未損壞云云，惟證人即系爭二十二號、二十四號房
    屋之出賣人吳兆麟於警訊中證稱：該房屋尚未分割，總共有零點六公畝五零平方
    公尺，告訴人所有權佔一千分之三一六，被告所有權佔一千分之一八三；該通道
    是在告訴人土甲所有權範圍內，當初設計規劃並不是公用通道，並無其他住戶由
    該處進出，伊有同意告訴人使用該巷道；出售時有告訴前面住戶即被告，該通道
    是後面住戶即告訴人所有（見警卷第十頁）等情屬實，並有系爭建物壹層平面圖
    、土甲登記謄本預定買賣契約書及土甲所有權狀附卷可憑（警卷十四至二一頁）
    ，而觀之前揭告訴人與證人間之預定買賣契約書內容已載明：告訴人訂購編號仁
    慈三街二四號房屋二樓半一戶，土甲面積「含東側通道」在內約六十二坪等節，
    足認依被告與告訴人向證人即前手吳兆麟購買房甲之契約，系爭通道確為告訴人
    所買受之部分，是通道上之鐵門亦併屬告訴人所有無訛，況縱被告對該通道所有
    權之歸屬有所爭執，亦應循民事訴訟或其他正當之途徑解決始為合理；參以被告
    所有之建物，係以建物面臨之高雄縣仁武鄉○○○街為對外通行之道路，復經原
    審勘驗現場屬實，有勘驗筆錄及現場照片七幀在卷可按（原審卷第一０六至一一
    一頁），即便告訴人關閉該鐵門，亦無導致被告無法對外通行之後果，故被告實
    無以己力破壞告訴人所有之門栓扣之必要，是被告確具主觀毀損意圖，堪予認定
    。再者，被告以石頭接續二次敲擊告訴人所有之鐵門上門栓扣，致該門栓扣歪曲
    、脫落等情，已據其自承在卷，而門栓扣歪曲、脫落，依其使用目的，自已達損
    壞不堪用之程度，被告此部分辯解純係避卸之詞，並無可採。
  (三)綜上，事證明確，被告上開加重誹謗及毀損之犯行，均堪認定。至被告另請求調
    取系爭房屋之建照、設計圖等，因本件事證已明，即無調查之必要，附此敘明。
二、核被告所為，係犯刑法第三百十條第二項之加重誹謗罪、同法第三百五十四條之
    毀損罪。又被告於九十年七月十六日上午七時四十九分許、八時五十六分許，二
    次以石頭損壞告訴人丙○○○鐵門門栓扣之行為，時間密接，目的同一，顯係基
    於單一犯意所為之接續行為，屬單純一罪。又被告所犯上開二罪間，犯意各別，
    行為互殊，應予分論併罰。公訴人雖僅就被告於九十年七月十六日上午七時四十
    九分許毀損之犯行提起公訴，然依起訴效力不可分之原則，被告接續於同日上午
    八時五十六分毀損之犯罪事實，與前揭論罪科刑之九十年七月十六日上午七時四
    十九分許之毀損犯行，有實質上一罪之接續犯關係，屬單純一罪，本院自應就此
    接續在後之毀損部分併予審判。
三、原審以被告罪證明確，適用刑法第三百十條第二項、第三百五十四條、第四十一
    條第一項、第四十二條第二項、第三十八條第一項第二款、第五十一條第十款，
    罰金罰鍰提高標準條例第一條前段、第二條，並審酌被告僅因細故爭執即破壞告
    訴人所有之鐵門，並以文字指摘足以貶損告訴人名譽之事，實無可取，迄今仍未
    徵得告訴人之諒解等一切情狀，就被告加重誹謗罪部分量處拘役三十日，並諭知
    易科罰金之折算標準；就毀損罪部分量處罰金四千元，並諭知易服勞役之折算標
    準，並敘明被告用以誹謗告訴人之告示二紙，係被告所有供犯罪所用之物，雖未
    扣案，然不能證明業已滅失，依刑法第三十八條第一項第二款宣告沒收。經核原
    審判決認事用法並無不當，量刑亦屬適度，被告上訴意旨，仍執陳詞，否認犯罪
    ，指摘原審判決不當，為無理由，應予駁回。
四、公訴意旨另以：被告基於概括之犯意，於九十年六月二十一日上午八時十六分許
    、九十年七月十五日中午十二時四十分許，私自拆毀鐵門，足以生損害於丙○○
    ○，因認被告此部分亦涉有刑法第三百五十四條之毀損罪嫌云云。惟按犯罪事實
    應依證據認定之，無證據不得推定其犯罪事實，刑事訴訟法第一百五十四條定有
    明文；又刑法第三百五十四條毀損罪，除行為人具主觀毀損意圖外，尚須其客觀
    之毀損行為致他人之物喪失其效用始能成立。經查：
  (一)公訴人認被告涉有此部分毀損罪嫌，無非係以告訴人之指述及錄影帶等，資為其
    論據。質之被告堅決否認有何公訴人所指此部分之犯行，辯稱：伊並未毀損告訴
    人之鐵門等語。
  (二)經原審當庭勘驗告訴人所提出之錄影帶，錄影帶畫面標示時間為九十年六月二十
    一日上午八時十六分許，確有顯示被告以腳踢告訴人鐵門動作之畫面；畫面標示
    時間為九十年七月十五日中午十二時四十分許，亦確有被告與告訴人發生口角之
    畫面出現等情，固有原審九十一年十月二十九日訊問筆錄在卷可按（原審卷第一
    三六至一三七頁），惟依上開錄影帶所顯示之畫面，告訴人之鐵門並未因此而損
    壞或已達不堪用之狀態，故縱被告確有以腳踢踹告訴人鐵門之行為，亦與刑法第
    三百五十四條之構成要件不符。
  (三)綜上，依公訴人所舉證據均無法證明被告確有公訴人所指之此部分毀損犯行，本
    應為被告無罪之諭知，然公訴人認此部分與前揭經論罪科刑之毀損犯行，有連續
    犯之裁判上一罪關係，爰不另為無罪之諭知，附此敘明。
據上論斷，應依刑事訴訟法第三百六十八條，判決如主文。
本案經檢察官劉文水到庭執行職務。
中        華        民        國    九十二    年    三    月    十一    日
                              臺灣高等法院高雄分院刑事第六庭
                                  審判長法官  王憲義
                                        法官  張意聰
                                        法官  范惠瑩
右正本證明與原本無異。
不得上訴。
              法院書記官  馬蕙梅
中    華    民    國       九十二      年      三      月     十一     日
本件論罪科刑法條：
刑法第三百十條
意圖散布於眾，而指摘或傳述足以毀損他人名譽之事者，為誹謗罪，處一年以下有期
徒刑、拘役或五百元以下罰金。
散布文字、圖畫犯前項之罪者，處二年以下有期徒刑、拘役或一千元以下罰金。
對於所誹謗之事，能證明其為真實者，不罰。但涉於私德而與公共利益無關者，不在
此限。
刑法第三百五十四條
毀棄、損壞前二條以外之他人之物或致令不堪用，足以生損害於公眾或他人者，處二
年以下有期徒刑、拘役或五百元以下罰金。


司法院資訊處製作；財團法人民間司法改革基金會備份。
